臺灣高等法院民事判決　　　　　　　　　　　　　　九十二年度上易字第七三二號
　　上　訴　人　宇○○　即陳.
　　　　　　　　地○○　即陳.
　　　　　　　　未○○　即陳.
　　　　　　　　宙○○　即陳.
　　　　　　　　Ａ○○　即陳.
　　　　　　　　Ｂ○○　即陳.
　　共　　　同
　　訴訟代理人　王慶超律師
　　複　代理人　簡素惠
　　被　上訴人　壬○○○
　　　　　　　　玄○○○
　　　　　　　　戌○○
　　　　　　　　酉○○
　　　　　　　　亥○○
　　　　　　　　Ｃ○○○
　　　　　　　　辰○○
　　　　　　　　乙　○
　　　　　　　　申○○
　　　　　　　　子○○
　　　　　　　　午○○
　　　　　　　　黃　○
　　　　　　　　癸○○○
　　　　　　　　丑○○
　　　　　　　　己○○　即周.
　　　　　　　　辛○○　即周.
　　　　　　　　庚○○　即周.
　　　　　　　　甲○○　即周.
　　　　　　　　丁○○　即周.
　　兼　右五人
　　共　　　同
　　訴訟代理人　戊○○　即周.
　　被　上訴人　天○○○即陳.
　　　　　　　　陳家禎　即陳.
　　　　　　　　巳○○　即陳.
右當事人間請求分割共有物等事件，上訴人對於民國九十二年二月七日台灣板橋地方
法院八十六年訴字第一九一五號第一審判決提起上訴，並為上訴聲明之減縮，本院於
九十三年三月三十日言詞辯論終結，判決如左：
    主　    文
原判決主文第一項關於 (一）命陳丕謨、周陳美德應就其等之被繼承人陳育才所有坐
落台北縣五股鄉○○段八九地號土地，地目道，面積七．七四平方公尺，應有部分二
分之一，辦理繼承登記部分，及 (二）命上訴人宇○○、地○○、宙○○、未○○、
Ｂ○○、Ａ○○與被上訴人共有前開土地應予變價分割，並按如附表所示上訴人宇○
○、地○○、宙○○、未○○、Ｂ○○、Ａ○○與被上訴人應有部分之比例分配價金
部分，與上訴部分訴訟費用之裁判均廢棄。
右 (一）廢棄部分，被上訴人天○○○、陳家禎、巳○○應就其等之被繼承人陳丕謨
之被繼承人陳育才所有坐落台北縣五股鄉○○段八九地號土地，地目道，面積七．七
四平方公尺，應有部分二分之一，辦理繼承登記；被上訴人己○○、辛○○、庚○○
、戊○○、甲○○、丁○○應就其等之被繼承人陳周美德之被繼承人陳育才所有坐落
台北縣五股鄉○○段八九地號土地，地目道，面積七．七四平方公尺，應有部分二分
之一，辦理繼承登記；右 (二)廢棄部分，上訴人在第一審之訴駁回。
第一審訴訟費用關於上訴部分及第二審訴訟費用由上訴人連帶負擔二分之一，餘由被
上訴人己○○、周慧芸、庚○○、戊○○、甲○○、丁○○、天○○○、陳家禎、巳
○○連帶負擔。
    事實及理由
甲、程序方面：
一、查陳丕謨係於上訴人提起本訴後之民國八十七年五月十八日死亡，其繼承人為被
    上訴人天○○○、陳家禎、巳○○等三人，有除戶
    人
    聲明承受訴訟，自應准許。
二、又周陳美德於原審判決後之九十二年六月十二日死亡，其繼承人為被上訴人己○
    ○、周慧芸、庚○○、戊○○、甲○○、丁○○等六人，有死亡證明書、除戶戶
    籍謄本、繼承系統表、繼承人
    ○九至一一三頁、第一二一至一二二之一頁），是其繼承人於本院聲明承受訴訟
    ，亦應准許。
三、次按當事人對於第一審判決不服之程度，及應如何廢棄或變更之聲明，依民事訴
    訟法第四百三十八條（現行法第四百四十一條）第一項第三款雖應表明於上訴狀
    ，然其聲明之範圍，至第二審言詞辯論終結時為止，得擴張或變更之，此不特為
    理論所當然，即就同法於第二審程序未設與第四百七十條（現行法第四百七十三
    條）第一項同樣之規定，即可推知，最高法院三十年抗字第六六號判例意旨足資
    參照。故當事人在上訴期間內提出之上訴狀，載明對於第一審判決不服，而在言
    詞辯論終結前，減縮不服部分之聲明，應認其上訴聲明之範圍已減縮，揆諸上開
    判例意旨，即應予准許。本件上訴人及原審共同原告丙○○○、卯○○○、寅○
    ○起訴時係聲明求為判命：(一)、被上訴人壬○○○、玄○○○、戌○○、酉○
    ○、亥○○、Ｃ○○○、辰○○、乙○、申○○、子○○、午○○、黃○、癸○
    ○○、丑○○及己○○、辛○○、庚○○、甲○○、丁○○、戊○○等六人之被
    繼承人周陳美德、暨天○○○、陳家禎、巳○○等三人之被繼承人陳丕謨應就其
    等之被繼承人陳育才所有坐落台北縣五股鄉○○段八九地號，面積七．七四平方
    公尺土地（重測前為坐落台北縣五股鄉○○段洲子小段一八三－三地號土地，面
    積四七平方公尺），應有部分二分之一，及坐落台北縣五股鄉○○段十三建號，
    門牌號碼為台北縣五股鄉○○路○段八三號（新編門牌為台北縣五股鄉○○路○
    段一一九巷二號及三號）之平房，面積三八二平方公尺，應有部分二分之一，辦
    理繼承登記。(二)、兩造共有前開土地准予分割，分割方法如原判決附圖一 (下
    稱附圖一）甲案所示，即一八三－三地號土地、面積二九平方公尺分配予上訴人
    及原審共同原告丙○○○、卯○○○、寅○○共有；一八三－三Ａ地號土地，面
    積一八平方公尺分配予被上訴人共有。被上訴人分配不足之土地面積五．五平方
    公尺，由上訴人及原審共同原告丙○○○、卯○○○、寅○○依市價以金錢補償
    之【鑑定結果為新台幣（下同）二十六萬三千九百四十元】。(三)、兩造共有前
    開建物准予分割，分割方法如原判決附圖一甲案所示，即建物部分編號Ａ，面積
    一二○．六八平方公尺分配予上訴人及原審共同原告丙○○○、卯○○○、寅○
    ○所有；建物部分編號Ｂ，面積一○四．○八平方公尺分配予被上訴人共有，被
    上訴人分配不足之建物面積八．三平方公尺，由上訴人及原審共同原告丙○○○
    、卯○○○、寅○○依市價以金錢補償之 (鑑定結果為二萬六千六百五十九元)
    ，其餘滅失建物面積一五七．二四平方公尺，由兩造協同辦理消滅登記。原審判
    命被上訴人玄○○○、申○○、丑○○、、子○○、午○○、乙○、黃○、壬○
    ○○、戌○○、酉○○、亥○○、癸○○○、Ｃ○○○、辰○○及己○○、周慧
    芸、庚○○、戊○○、甲○○、丁○○等六人之被繼承人周陳美德暨天○○○、
    陳家禎、巳○○等三人之被繼承人陳丕謨應就其等之被繼承人陳育才所有上開土
    地應有部分二分之一辦理繼承登記；上訴人宇○○、地○○、宙○○、未○○、
    Ｂ○○、Ａ○○與被上訴人共有前開土地應予變價分割，並按應有部分之比例分
    配價金；而駁回上訴人宇○○、地○○、宙○○、未○○、Ｂ○○、Ａ○○其餘
    之訴及原審共同原告寅○○、丙○○○、卯○○○之訴。嗣上訴人及原審共同原
    告丙○○○、卯○○○、寅○○不服原判決提起上訴，原審共同原告丙○○○、
    卯○○○、寅○○於本院審理中撤回上訴，而上訴人則減縮上訴聲明，僅就前開
    土地分割方法聲明不服，並請求被上訴人己○○、辛○○、庚○○、戊○○、甲
    ○○、丁○○應就其等之被繼承人陳周美德之被繼承人陳育才所有之前開土地辦
    理繼承登記，被上訴人天○○○、陳家禎、巳○○亦應就其等之被繼承人陳丕謨
    之被繼承人陳育才所有之前開土地辦理繼承登記，核符民事訴訟法第二百五十五
    條第一項第三款、第五款之規定，應予准許。
四、再者，本件被上訴人壬○○○、玄○○○、戌○○、酉○○、亥○○、Ｃ○○○
    、辰○○、乙○、申○○、子○○、黃○、癸○○○、丑○○、天○○○、陳家
    禎、巳○○等人未於言詞辯論期日到場，核無民事訴訟法第三百八十六條各款所
    列情形，爰依上訴人聲請，由其一造辯論而為判決。
乙、實體方面：
一、本件上訴人及原審共同原告丙○○○、卯○○○、寅○○起訴主張：坐落台北縣
    五股鄉○○段八九地號土地，面積為七點七四平方公尺（重測前為五股鄉○○段
    洲子小段一八三－三地號土地，面積四七平方公尺，下稱系爭土地），及坐落台
    北縣五股鄉○○段○○四一八建號，面積三百八十二平方公尺，新門牌號碼為五
    股鄉○○路○段一一九巷二號及三號（重測前為五股鄉○○段○○○一三建號房
    屋，面積三百八十二平方公尺，原門牌號碼為五股鄉○○路○段八三號，下稱系
    爭房屋），均係上訴人之被繼承人陳爔實及被上訴人之被繼承人陳育才分別共有
    ，應有部分各二分之一。陳育才於七十四年十月三十一日死亡，被上訴人迄未就
    陳育才於系爭土地及系爭房屋之應有部分辦理繼承登記。而系爭土地及系爭房屋
    並無不能分割之情事，且因兩造無法達成協議分割，上訴人自得請求裁判分割系
    爭土地及系爭房屋。又因系爭土地之鄰地即坐落五股鄉○○段八二地號（重測前
    為五股鄉○○段洲子小段一八三地號）土地為上訴人所有，八八地號（重測前為
    五股鄉○○段洲子小段一八三－二地號）土地為被上訴人所有，為使相鄰土地得
    以充分利用，符合經濟效益，分割方法應依附圖一甲案所示，以五股鄉○○段八
    二地號、八八地號之地界線直線延長分割之，如有原物分割不足部分（包括土地
    及房屋），依市價以金錢補償之。另系爭建物經測量後僅餘二百二十四點七六平
    方公尺，已滅失一百五十七點二四平方公尺，被上訴人亦應協同辦理消滅登記。
    為此依民法第八百二十三條、第八百二十四條之規定，求為判命：(一)、被上訴
    人應就其等之被繼承人陳育才所有之系爭土地及系爭建物各應有部分二分之一，
    辦理繼承登記。(二)、兩造共有之系爭土地及系爭建物准予分割，分割方法如附
    圖一甲案所示，被上訴人分配不足部分，由上訴人依市價以金錢補償之。(三)、
    系爭建物滅失部分，被上訴人應協同與上訴人辦理消滅登記（上開請求，原審判
    命被上訴人玄○○○、申○○、丑○○、子○○、午○○、乙○、黃○、壬○○
    ○、戌○○、酉○○、亥○○、癸○○○、Ｃ○○○、辰○○及己○○、周慧芸
    、庚○○、戊○○、甲○○、丁○○等六人之被繼承人周陳美德暨天○○○、陳
    家禎、巳○○等三人之被繼承人陳丕謨應就其等之被繼承人陳育才所有系爭土地
    應有部分二分之一辦理繼承登記；上訴人宇○○、地○○、宙○○、未○○、Ｂ
    ○○、Ａ○○與被上訴人共有前開土地應予變價分割，並按應有部分之比例分配
    價金；而駁回上訴人宇○○、地○○、宙○○、未○○、Ｂ○○、Ａ○○其餘之
    訴及原審共同原告寅○○、丙○○○、卯○○○之訴。上訴人及原審共同原告丙
    ○○○、卯○○○、寅○○不服原判決提起上訴，嗣原審共同原告丙○○○、卯
    ○○○、寅○○撤回上訴，而上訴人則減縮上訴聲明，僅就原審對於系爭土地之
    分割方法聲明不服）。並於本院上訴聲明：、原判決關於駁回上訴人後開第二
    、三項之訴部分廢棄。、右廢棄部分，被上訴人己○○、辛○○、庚○○、戊
    ○○、甲○○、丁○○應就其等之被繼承人陳周美德之被繼承人陳育才所有坐落
    台北縣五股鄉○○段八九地號土地，面積為七點七四平方公尺，應有部分二分之
    一辦理繼承登記。被上訴人天○○○、陳家禎、巳○○亦應就其等之被繼承人陳
    丕謨之被繼承人陳育才所有坐落台北縣五股鄉○○段八九地號土地，面積為七點
    七四平方公尺，應有部分二分之一辦理繼承登記。、上訴人與被上訴人共有坐
    落台北縣五股鄉○○段八九地號土地，面積為七點七四平方公尺，分割為如附圖
    二所示，依各應有部分二分之一分割為甲、乙二部分，甲部分面積三．八七平方
    公尺歸上訴人所有，乙部分面積三．八七平方公尺歸被上訴人所有，上訴人與被
    上訴人分得土地之應有部分比例如附表三所示。
二、被上訴人方面，除被上訴人午○○、己○○、辛○○、庚○○、戊○○、甲○○
    、丁○○及天○○○、陳家禎、巳○○於本院主張變價分割，並答辯聲明駁回上
    訴人之上訴外（見本院卷第一二九、一三四、一三五頁），其餘被上訴人並未提
    出任何聲明與陳述。
三、查上訴人主張系爭土地重測前為台北縣五股鄉○○段洲子小段一八三－三地號土
    地，面積四七平方公尺，重測後為台北縣五股鄉○○段八九地號土地，面積為七
    點七四平方公尺，原為上訴人之被繼承人陳爔實及被上訴人之被繼承人陳育才分
    別共有，應有部分各二分之一；陳育才於七十四年十月三十一日死亡，被上訴人
    迄未就陳育才所有之系爭土地應有部分二分之一辦理繼承登記，而系爭土地之鄰
    地即五股鄉○○段八二地號（重測前為五股鄉○○段洲子小段一八三地號）土地
    為上訴人所有，八八地號（重測前為五股鄉○○段洲子小段一八三－二地號）土
    地為被上訴人所有，系爭土地並無不能分割之情事，且兩造間無法達成協議分割
    等情，業據提出土地登記謄本、陳育才繼承系統表及
    表及
    二○六頁、原審卷(三)第五四頁】，並有台北縣新莊地政事務所函送土地登記謄本
    在卷可稽【見原審卷(二)第一二、一四、一五頁】，且為被上訴人所不爭執，堪信
    上訴人此部分之主張為真正。惟上訴人主張為使相鄰土地得以充分利用，符合經
    濟效益，分割方法應依附圖二所示，即依各應有部分二分之一分割為甲、乙二部
    分，甲部分面積三．八七平方公尺歸上訴人所有，乙部分面積三．八七平方公尺
    歸被上訴人所有，上訴人與被上訴人分得土地之應有部分比例如附表三所示等情
    ，則為被上訴人午○○、己○○、辛○○、庚○○、戊○○、甲○○、丁○○及
    天○○○、陳家禎、巳○○所反對，並主張變價分割，則本件應予審究之重要爭
    點厥為：、被上訴人是否已分割其等所繼承之遺產？如未分割遺產，上訴人得
    否請求被上訴人為繼承登記？、被上訴人如未分割遺產，上訴人得否請求將分
    歸被上訴人之土地按應繼分之比例使之維持分別共有關係？法院能否逕為變價分
    割？茲分述如下：
(一)、被上訴人是否已分割其等所繼承之遺產，如未分割遺產，上訴人得否請求被上
      訴人為繼承登記：
１、按「依民法第一千一百五十一條規定，繼承人有數人時，在分割遺產前，各繼承
    人對於遺產全部為公同共有。」最高法院六十九年度台上字第一一六六號判例要
    旨足資參照。又「不動產之共有人中一人死亡，他共有人請求分割共有物時，為
    求訴訟之經濟起見，可許原告就請求繼承登記及分割共有物之訴合併提起，即以
    一訴請求該死亡之共有人之繼承人辦理繼承登記，並請求該繼承人於辦理繼承登
    記後，與原告及其餘共有人分割共有之不動產。」司法院 (70）廳民一字第○六
    四九號函之研究意見及最高法院七十年度第二次民事庭會議之決議 (二）亦足參
    酌。
２、經查，系爭土地原為上訴人之被繼承人陳爔實及被上訴人之被繼承人陳育才分別
    共有，應有部分各二分之一；陳育才於七十四年十月三十一日死亡，迄上訴人提
    起本訴，其繼承人為被上訴人玄○○○、申○○、丑○○、子○○、午○○、乙
    ○、黃○、壬○○○、戌○○、酉○○、亥○○、癸○○○、Ｃ○○○、辰○○
    及己○○、周慧芸、庚○○、戊○○、甲○○、丁○○等六人之被繼承人周陳美
    德暨天○○○、陳家禎、巳○○等三人之被繼承人陳丕謨，有上訴人所提出而被
    上訴人不爭執為真正之土地登記謄本、陳育才繼承系統表及
    【見原審卷(一)第六、七頁、第十至五四頁、第一九○至二○六頁、原審卷(三)第五
    四頁】，並有台北縣新莊地政事務所函送土地登記謄本在卷可稽【見原審卷(二)第
    一二、一四、一五頁】，而被上訴人迄今仍未為繼承登記，復為兩造所不爭執，
    堪信被繼承人陳育才所有系爭土地之應有部分二分之一在遺產分割前為全體繼承
    人即被上訴人公同共有。
３、次查，陳丕謨係於上訴人提起本訴後之八十七年五月十八日死亡，其繼承人為被
    上訴人天○○○、陳家禎、巳○○等三人，有除戶
    人
    原審判決後之九十二年六月十二日死亡，其繼承人為被上訴人己○○、周慧芸、
    庚○○、戊○○、甲○○、丁○○等六人，亦有死亡證明書、除戶
    承系統表、繼承人
    三頁、第一二一至一二二之一頁）。陳丕謨及周陳美德之繼承人迄未針對系爭土
    地辦理繼承登記，為兩造所不爭執，足見被上訴人天○○○、陳家禎、巳○○等
    三人及己○○、周慧芸、庚○○、戊○○、甲○○、丁○○等六人輾轉繼承之系
    爭土地在遺產分割前亦屬公同共有。
４、雖原判決命被上訴人天○○○、陳家禎、巳○○等三人之被繼承人陳丕謨及被上
    訴人己○○、周慧芸、庚○○、戊○○、甲○○、丁○○等六人之被繼承人周陳
    美德應與被上訴人玄○○○、申○○、丑○○、子○○、午○○、乙○、黃○、
    壬○○○、戌○○、酉○○、亥○○、癸○○○、Ｃ○○○、辰○○就其等之被
    繼承人陳育才所有系爭土地應有部分二分之一辦理繼承登記，惟陳丕謨、周陳美
    德既先後於八十七年五月十八日、九十二年六月十二日死亡，已如前述，則原判
    決仍以陳丕謨、周陳美德為當事人，即有未洽。是以揆諸前開規定，上訴人於提
    起本件分割共有物之訴時，一併於本院請求被上訴人己○○、辛○○、庚○○、
    戊○○、甲○○、丁○○應就其等之被繼承人陳周美德之被繼承人陳育才所有坐
    落台北縣五股鄉○○段八九地號土地，面積為七點七四平方公尺，應有部分二分
    之一辦理繼承登記；被上訴人天○○○、陳家禎、巳○○亦應就其等之被繼承人
    陳丕謨之被繼承人陳育才所有坐落台北縣五股鄉○○段八九地號土地，面積為七
    點七四平方公尺，應有部分二分之一辦理繼承登記，即非無據，應予准許。
(二)、被上訴人未分割遺產，上訴人得否請求將分歸被上訴人之土地按應繼分之比例
      使之維持分別共有關係，及法院能否逕為變價分割：
１、按「分割共有物以消滅共有關係為目的，法院裁判分割共有土地時，除該土地內
    ，有部分土地因使用目的不能分割 (如為道路）或部分共有人仍願維持共有關係
    ，或部分當事人因繼承關係須就分得之土地保持公同共有者外，應將土地分配於
    各共有人單獨所有。原審將原判決附圖所示Ｂ部分土地，分歸上訴人全體按原應
    有部分或應繼分之比例保持共有，並未得上訴人全體之同意，依上說明，自難謂
    合。」、「繼承人有數人時，在分割遺產前，各繼承人對於遺產全部為公同共有
    ，而各公同共有人之權利，及於公同共有物之全部，故各公同共有人對於公同共
    有物無應有部分可言，此觀民法第一千一百五十一條及第八百二十七條第二項之
    規定即明。又應繼分係各繼承人對於遺產之一切權利義務，所得繼承之比例，並
    非對於個別遺產之權利比例。查上開房地係賴懋霖所有，為原審認定之事實，則
    賴懋霖死亡後，應由其繼承人，即被上訴人及上訴人賴泱如、賴泱同共同繼承，
    在遺產分割前，係屬全體繼承人公同共有，並無應有部分可言，各繼承人尚不得
    按其應繼分之比例行使權利。」、「繼承人有數人時，在分割遺產前，各繼承人
    對於遺產全部為公同共有，並無所謂應有部分可言。」最高法院七十六年度台上
    字第二五四九號、八十四年度台上字第一九二二號及八十一年度台上字第四一四
    號判決要旨足資參酌。
２、經查，上訴人於本院反對變價分割，主張將其與被上訴人共有坐落台北縣五股鄉
    ○○段八九地號土地，地目道，面積七點七四平方公尺，按附圖二所示之分割方
    法分割，即甲部分面積三．八七平方公尺分歸上訴人所有，乙部分面積三．八七
    平方公尺分歸被上訴人所有，且兩造分得之土地各依附表三所示比例擁有所有權
    之應有部分。換言之，上訴人係主張將被上訴人公同共有之系爭土地應有部分二
    分之一按被上訴人應繼分之比例維持分別共有之關係。惟此原物分割之方法已據
    被上訴人午○○、己○○、辛○○、庚○○、戊○○、甲○○、丁○○、天○○
    ○、陳家禎、巳○○反對在案，顯未徵得被上訴人全體之同意。則揆諸前開判決
    要旨，上訴人逕自請求按附圖二所示之分割方法分割系爭土地，並將乙部分面積
    三．八七平方公尺分歸被上訴人全體使之按附表三所示應繼分之比例維持分別共
    有關係，自難謂合。再者，上訴人既已主張應將分歸被上訴人之系爭土地按附表
    三所示應繼分之比例使被上訴人維持分別共有關係，則本院如為變價分割，亦應
    受上訴人聲明之拘束，依附表三所示應繼分之比例使被上訴人對於分配價金維持
    分別共有關係，殊與分割共有物之目的在於消滅共有關係之旨趣不符，自無逕為
    變價分割之餘地。是以原判決認上訴人宇○○、地○○、宙○○、未○○、Ｂ○
    ○、Ａ○○與被上訴人共有系爭土地應予變價分割，並按附表所示應有部分之比
    例分配價金，即有未洽。
四、綜上所述，上訴人請求被上訴人天○○○、陳家禎、巳○○應就其等之被繼承人
    陳丕謨之被繼承人陳育才所有坐落台北縣五股鄉○○段八九地號土地，地目道，
    面積七．七四平方公尺，應有部分二分之一，辦理繼承登記；被上訴人己○○、
    辛○○、庚○○、戊○○、甲○○、丁○○亦應就其等之被繼承人陳周美德之被
    繼承人陳育才所有坐落台北縣五股鄉○○段八九地號土地，地目道，面積七．七
    四平方公尺，應有部分二分之一，辦理繼承登記，洵屬適當，應予准許，原審逕
    命被上訴人天○○○、陳家禎、巳○○等三人之被繼承人陳丕謨及被上訴人己○
    ○、辛○○、庚○○、戊○○、甲○○、丁○○等六人之被繼承人周陳美德應就
    其等之被繼承人陳育才所有坐落台北縣五股鄉○○段八九地號土地，地目道，面
    積七．七四平方公尺，應有部分二分之一，辦理繼承登記，自有未洽，上訴意旨
    指摘原判決此部分不當，求予廢棄改判，為有理由，應由本院將原判決此部分廢
    棄，改判如主文第二項所示；至於原判決認上訴人宇○○、地○○、宙○○、未
    ○○、Ｂ○○、Ａ○○與被上訴人共有系爭土地應予變價分割，並按附表所示應
    有部分之比例分配價金，亦非允洽，上訴意旨指摘原判決此部分不當，雖不足取
    ，惟原判決此部分既有可議，即屬無可維持，自應由本院予以廢棄，並駁回其等
    在第一審之訴。又兩造其餘攻擊、防禦方法經審酌後，認與判決結果不生影響，
    無逐一論述之必要，附此敘明。
據上結論，本件上訴為一部有理由、一部無理由，依民事訴訟法第四百六十三條、第
三百八十五條第一項前段、第四百四十九條第一項、第四百五十條、第八十五條第二
項、第七十九條，判決如主文。
中　　　華　　　民　　　國　　九十三　　年　　　四　　　月　　十三　　　日
                              民事第十二庭
                                    審判長法　官　阮　富　枝
                                          法　官  吳　麗　惠
                                          法　官  黃　豐　澤
正本係照原本作成。
兩造均不得上訴。
中　　　華　　　民　　　國　　九十三　　年　　　四　　　月　　 十四 　　日
　　　　　　　　　　　　　　　　　　　　　書記官  廖　麗　蓮
